【裁判字號】    95,裁,614
【裁判日期】    950324
【裁判案由】    有關營業事務
【裁判全文】
最  高  行  政  法  院  裁  定
                                     95年度裁字第00614號
聲  請  人  萬華企業股份有限公司
代  表  人  甲○○
訴訟代理人  黃瑞明律師
            盧柏岑律師
上列聲請人因與相對人臺北市政府建設局（承受臺北市政府教育
局業務）間有關營業事務事件，對本院中華民國94年5月5日94年
度裁字第785號裁定聲請再審。本院裁定如下：
    主  文
再審之聲請駁回。
再審訴訟費用由聲請人負擔。
    理  由
一、按行政訴訟之當事人，對於本院之裁定，聲請再審，經駁回
    後，不得復以同一原因事實，又對駁回再審聲請之裁定，更
    行聲請再審，本院46年裁字第41號著有判例。
二、本件聲請人因有關營業事務事件，經原處分機關依行為時「
    遊藝場業輔導管理規則」第13條第12款及第17條第3項，撤
    銷聲請人經營電動玩具之營業許可，聲請人循序提起行政訴
    訟，經本院87年度判字第1292號判決（下稱第1292號判決）
    駁回其訴後，聲請人依據司法院大法官審理案件法向司法院
    聲請釋憲，經司法院大法官於民國（下同）89年10月13日作
    成釋字第514號解釋，認前述管理規則之上開規定，有違憲
    法第23條之法律保留原則，應不予援用，聲請人乃依行政訴
    訟法第273條第2項規定提起再審，經本院以91年度判字第
    1705號判決（下稱1705號判決）駁回聲請人再審之訴，聲請
    人仍表不服，對之提起再審，又經本院以92年度裁字第1712
    號裁定（下稱1712號裁定）以聲請人再審之提起遲誤法定不
    變期間，將再審之訴駁回，聲請人續對之聲請再審，經本院
    以94年度裁字第785號裁定（下稱原裁定）駁回聲請人再審
    之聲請。茲聲請人對原裁定聲請再審，其意旨略謂：第1292
    號判決，係適用「遊藝場業輔導管理規則」第13條第12款及
    第17條第3項規定駁回，第1705號判決首次認定聲請人違反
    少年福利法第19條第1項，而駁回聲請人再審之訴，第1712
    號裁定以聲請人遲誤法定不變期間，而裁定駁回再審之聲請
    ，從未審酌第1705號判決有無適用法規錯誤之情事，第1705
    號判決雖名義上為再審之訴，但實質上並非審酌第1292號判
    決有無適用法規錯誤之再審情事，而是重新審理適用不同於
    第1292號判決之法律，性質上實與「原判決」無異，並非「
    再審判決」。原裁定採納聲請人之見解，認第1712號裁定違
    反司法院釋字第446號解釋，但主文卻未廢棄第1712號裁定
    ，主文與理由間顯有矛盾；聲請人於原裁定請求廢棄之標的
    包括第1712號裁定、第1705號判決，暫不論第1705號判決依
    其理由仍應維持之法律見解是否正確，第1712號裁定既有適
    用法律顯有錯誤之情事，即應予以廢棄。第1712號裁定以遲
    誤期間駁回再審之聲請，並未實質審理第1705號判決有無再
    審理由，聲請人並無「聲請再審經駁回後（第1712號裁定）
    ，復以同一事由聲請再審」之情事，蓋第1712號裁定適用法
    規錯誤，其駁回再審之聲請並不合法，是原裁定適用貴院46
    年裁字第41號判例駁回再審之聲請，顯有錯誤。聲請人主張
    第1705號判決具有再審之事由，從未於前次程序主張，而為
    貴院不採，原裁定所稱之「前次」訴訟程序所指為何？如係
    第1712號裁定之程序，則該裁定以遲誤法定期間為由，駁回
    再審之聲請，並未實質審理再審原告對第1705號判決之指摘
    ，當然沒有貴院審酌後不採之情事，所謂「前次」訴訟程序
    ；如係指第1292號判決之程序，更屬錯誤，蓋第1292號判決
    ，係適用「遊藝場業輔導管理規則」第13條第12款及第17條
    第3項規定而駁回聲請人在原審之訴，與「以同一事由請求
    再審」無關；如係指第1705號判決本身之程序，亦有錯誤。
    蓋第1705號判決首次適用少年福利法，聲請人嗣後（即第
    1712號裁定之程序）才有機會主張第1705號判決適用法律顯
    有錯誤，然第1712號裁定並未實質審理再審原告之主張，綜
    上，第1705號判決是否具再審事由，從未經貴院實質審理，
    是貴院稱聲請人已於前次訴訟程序中主張，而為貴院所不採
    ，實有錯誤，第1712號裁定、第1705號判決、第1292號判決
    均適用法律顯有錯誤，第1705號判決適用少年福利法第19條
    規定顯有錯誤云云，聲明求為廢棄原裁定、第1712號裁定、
    第1705號判決、第1292號判決及再訴願決定、訴願決定暨原
    處分均撤銷等語。
三、經查，本院第1705號判決，聲請人係於91年10月3日收受，
    而於同年月29日提起再審之訴，並無逾越再審法定期間，原
    裁定肯認第1712號裁定違反司法院釋字第446號解釋之適用
    ，聲請人有再審理由，本應將該裁定廢棄，惟再審之訴雖有
    再審理由，行政法院如認為原判決為正當者，應以判決駁回
    之，行政訴訟法第280條定有明文，依同法第283條規定對於
    確定裁定聲請再審者準用之，故未於主文中廢棄第1712號裁
    定。又原裁定認聲請人以第1705號判決有行政訴訟法第273
    條第1項（原裁定誤植為第2項）第1款適用法規顯有錯誤之
    再審事由提起再審之訴部分，業經聲請人於其前次訴訟程序
    中提出主張，而為前次訴訟程序所不採，茲聲請人復以同一
    原因事實對於原裁定前次之裁判，聲請再審，聲請人再審之
    聲請為不合法，其主文之諭知與裁判結果並不衝突，尚非聲
    請人所稱判決理由與主文顯有矛盾之情形。聲請人主張第
    1705號判決雖名義上為再審之訴，但實質上非審酌第1292號
    判決有無適用法規錯誤之再審情事，而是重新審理適用不同
    於第1292號判決之法律，性質上實與「原判決」無異，並非
    「再審判決」，第1705號判決首次認定聲請人違反少年福利
    法第19條第1項，而駁回聲請人再審之訴，第1712號裁定以
    遲誤期間駁回再審之聲請，並未實質審理第1705號判決有無
    再審理由，聲請人並無「聲請再審經駁回後（第1712號裁定
    ），復以同一事由聲請再審」之情事，原裁定適用法規顯有
    錯誤云云。查第1705號判決已說明人民之行為如依當時之法
    律係屬違法者，自不因主管機關規範該行為所發布之職權命
    令，嗣經司法院大法官會議解釋不予適用，而得主張救濟，
    為司法院釋字第514號解釋理由所明示，聲請人之行為依當
    時之法律難謂合法，是核無行政訴訟法第273條第1項規定之
    再審事由，再審之訴應予駁回。聲請人於該次訴訟程序中已
    就遊藝場業輔導管理規則第13條第12款、第17條第3項、少
    年福利法第19條第1項、第26條第2項等法律規定及實體事項
    為攻防，而經該再審程序就實體加以審認，該次程序已為再
    審程序，為對確定之終局判決的非常救濟手段，不得以其適
    用之法律與原審不同，即謂其性質上實與「原判決」無異，
    則聲請人復於第1712號裁定及原裁定程序中以同一原因事實
    對於本院前次之裁判，聲請再審，難謂合法，況聲請人所主
    張之事實，核與行政訴訟法第273條第1項、第2項各款情形
    無一相符，其據以依行政訴訟法第273條第1項第1款聲請再
    審，亦有未合，原裁定乃以聲請人顯無法定再審事由，而聲
    請再審，自非法之所許，予以裁定駁回，核無不合。又聲請
    人於本件再審聲請程序中，仍復以同一原因事實，對於本院
    前次之裁判，聲請再審，查聲請人所主張之事由，業經聲請
    人於前訴訟程序中提出主張，而為本院所不採，按諸首揭判
    例意旨，難謂合法，應予駁回。又本件聲請再審既不合法，
    其所為實體上之主張本院無從審究，附此敘明。
四、依行政訴訟法第283條、第278條第1項、第104條、民事訴訟
    法第95條、第78條，裁定如主文。
中    華    民    國    95    年    3     月    24    日
                  第六庭審判長法  官  張  登  科
                              法  官  簡  朝  振
                              法  官  葉  百  修
                              法  官  高  秀  真
                              法  官  藍  獻  林
以  上  正  本  證  明  與  原  本  無  異
中    華    民    國    95    年    3     月    27    日
                              書記官  劉  文  靜


司法院資訊處製作；財團法人民間司法改革基金會備份。
